---
title: "Project"
author: "Olga Potanina"
date: "`r Sys.Date()`"
output: html_document
---

```{r setup, include=FALSE}
knitr::opts_chunk$set(echo = TRUE)
library(readxl)
library(openxlsx)
library (tidyverse)
library(vegan)
library(broom) 
library (flextable)
```

## Чтение, слияние, редактирование исходных датасетов

-   Загрузка датасетов с информацией о здоровых людях (`info_healthy`) и пациентах с СРК (`info_ibs`)

```{r, message=FALSE}

info_healthy <- read_xlsx ("data/raw/final_health_statistic.xlsx")
info_ibs <- read_xlsx ("data/raw/final_ibs_141_statistic.xlsx")

```

-   Сравнение переменных в `info_healthy` и `info_ibs`

```{r, echo=FALSE}

cat (
c ("Уникальные переменные в info_ibs:", info_ibs %>% 
  select (- c (intersect (names(info_healthy), names(info_ibs)))) %>% colnames()),
c ("Уникальные переменные в info_healthy:", info_healthy %>% 
  select (- c (intersect (names(info_ibs), names(info_healthy)))) %>% colnames()), 
sep = "\n") 

```

#### combined_info

-   Объединение `info_healthy` и `info_ibs` в единый датасет `combined_info` c редактированием содержимого

```{r combined_info, message=FALSE}

combined_info <- info_healthy %>% 
  bind_rows(info_ibs) %>%
  mutate (
    BMI_min = ifelse (is.na (BMI_min), round (Weight_min /(Height_max/100 * Height_max/100), 2), BMI_min),
    BMI_max = ifelse (is.na (BMI_max), round (Weight_max /(Height_min/100 * Height_min/100), 2), BMI_max)
    ) %>% 
  unite("BMI_range", BMI_min, BMI_max, sep = "-", na.rm = TRUE) %>%
  unite ("Age_range", Age_min, Age_max, sep = "-", na.rm = TRUE) %>%
  mutate(
    research_ID = sub ("research_", "", research_ID),
    research_ID = case_when(
      research_ID == 0 ~ 1,
      research_ID == 1 ~ 2,
      research_ID == 2 ~ 3,
      research_ID == 3 ~ 4,
      research_ID == 4 ~ 5, 
      research_ID == 6 ~ 6, 
      research_ID == 7 ~ 7), 
    patient_ID = row_number(),
    Sex = ifelse (Sex == "mixed", NA, Sex),
    Smoking = sub ("never", "Never",  Smoking),
    Smoking = case_when(
      Smoking == "No" ~ "No",
      Smoking == "Never" ~ "No",
      Smoking == "Rarely (a few times/month)" ~ "Yes", #5 чел.
      Smoking == "Occasionally (1-2 times/week)" ~ "Yes",  #3 чел.
      Smoking == "Regularly (3-5 times/week)" ~ "Yes",  #1 чел.
      Smoking == "Daily" ~ "Yes"), #7 чел.
    Alcohol = sub ("rarely", "Rarely", Alcohol),
    Alcohol = ifelse(Alcohol == "Regularly (3-5 times/week)"|
                       Alcohol == "Daily", #3 чел.
                     "Regularly (3-7 times/week)", Alcohol),
    Antibiotics_usage = case_when(
      Antibiotics_usage == "Month" | Antibiotics_usage == ~ "3 months" |
        Antibiotics_usage == "6 months" ~ "1-6 months",
        #2 чел. больных Month, 0 чел. здоровых 3 months, 0 чел. здоровых для 6 months
      Antibiotics_usage == "Year" | Antibiotics_usage == "Not use"  ~ 
        "12 months/Not use"), # 0 чел. из здоровых для 6-12 months, 0 чел. больных для Not use
    Hygiene = case_when(
      Hygiene == "Occasionally (1-2 times/week) cosmetics" ~ "Occasionally cosmetics (1-2 times/week)",
      Hygiene == "Rarely (a few times/month) cosmetics" ~ "Rarely cosmetics (a few times/month)",
      TRUE ~ Hygiene),
    Hygiene = case_when(
      Hygiene == "Daily cosmetics"|Hygiene == "Regularly cosmetics (3-5 times/week)" ~ "Regularly (3-7 times/week)", #0 чел. больных  для 3-5 times/week
      Hygiene == "Occasionally cosmetics (1-2 times/week)" | Hygiene == "Rarely cosmetics (a few times/month)" ~ "Occasionally (a few-8 times/month)",
      #только 2 чел. больных для 1-2 times/week
      Hygiene == "Never cosmetics" ~ "Never"),
    Physical_activity = sub ("regularly", "Regularly",  Smoking),
    BMI = ifelse (is.na(Weight_kg), BMI, Weight_kg/ (Height_cm/100 * Height_cm/100)),
    BMI_range = ifelse(BMI_range == "", NA, BMI_range),
    BMI_category = case_when(
      BMI_range == "18-25" ~ "normal/overweight",
      BMI_range == "19.21-29.29" ~ "normal/overweight",
      BMI_range == "20.6-29.6" ~ "normal/overweight",
      BMI_range == "21.74-28.38" ~ "normal/overweight",
      BMI_range == "18.5-30.8" ~ "normal/overweight", #немного больше 30
      BMI < 18.5 ~ "underweight",
      BMI >= 18.5 & BMI < 30 ~ "normal/overweight",
      BMI >= 30 ~ "obese")
    ) %>% 
  rename ("Cosmetics" = Hygiene ) %>% 
  
  mutate_if (is.character, as.factor) %>% 
  
  select(-c(
    Instrument, # unique (combined_info$Instrument) = "Illumina MiSeq" 
    Isolation_source, # unique (combined_info$Isolation_source) = "faeces" 
    Assay_type, # unique (combined_info$Assay_type) = "AMPLICON"
    Target_gene, # unique (combined_info$Target_gene) = "16S"
    Main_Disease, # unique (combined_info$Main_Disease) = NA (for healthy), 141 (for ibs)
    Drugs, # unique (combined_info$Drugs) = NA
    Social_status, # unique (combined_info$Social_status) =  NA, urban 
    Weight_kg, Height_cm, Weight_min, Weight_max, Height_min, Height_max, BMI_range, #использованы для создания BMI_category, уменьшения количества NA в BMI
    BMI, # NA у всех здоровых
    Birth_Year, # имеются значения только в тех случаях, где возраст уже известен
    Age_range, # unique (combined_info$Age_range))) = 18-40, 23-28, 16-42, 21-43, 28-54
    Pets_type # только cat и NA
  ))

rm (info_healthy, info_ibs)
summary (combined_info)

```

-   Таблица с количеством субъектов (n) в зависимости от исследования, даты, наличия/отсутствия СРК

```{r, message=FALSE}

combined_info %>% 
  select (research_ID, Country, Seq_date, Health_state) %>% 
  group_by(research_ID, Country, Seq_date, Health_state) %>% 
  summarise(n = n()) %>% 
  flextable() %>% theme_box() %>% 
  merge_v(c ("research_ID", "Country", "Seq_date", "Health_state")) %>% 
  align(align = "center", part = "all")

```

#### tbl_summary of combined_info

```{r, message=FALSE}

library(gtsummary)

combined_info %>% 
  select(! c(patient_ID,
              Diet_duration, Additive_usage, Diet_type #у всех здоровых данные переменные = NA
              )) %>% 
  tbl_summary(digits = list(all_continuous() ~ c(0, 0),
                            all_categorical() ~ c(0, 0)),
              by = Health_state) %>%
  add_p()

```

-   Загрузка датасетов с данными о микробиоме здоровых людей (`bacteria_healthy`) и пациентов с СРК (`bacteria_ibs`) и их объединение в `combined_bacteria`

```{r combined_bacteria, message = FALSE}

bacteria_healthy <- read_csv("data/raw/final_bacteria_health.csv")
bacteria_ibs <- read_csv("data/raw/final_bacteria_ibs_141.csv")

combined_bacteria <- bacteria_healthy %>% 
  bind_rows (bacteria_ibs) %>% 
  mutate(patient_ID = row_number())

rm (bacteria_healthy, bacteria_ibs)

```

-   Объединение `combined_bacteria` и `combined_info` в `data_wide`

```{r data_wide, message=FALSE}

data_wide <- combined_info %>% 
  left_join (combined_bacteria)

```

## Оценка доли NA и нулевых значений

-   Оценка доли NA в переменных `data_wide`

```{r}

data_wide %>% 
  select (where (function(x) sum (is.na(x))/ nrow(data_wide) * 100 > 0)) %>% 
  sapply (function(x) sum (is.na(x))/ nrow(data_wide) * 100) %>% round(1) %>% 
  as.data.frame() %>% 
  rename(NA_percentage = ".") %>% 
  mutate (
    "Number of people with known data" = round (nrow(data_wide) - NA_percentage/100 * nrow(data_wide)),
    NA_percentage = paste (NA_percentage, "%", sep = " ")
    ) %>% 
  arrange(desc (NA_percentage)) %>% 
  rownames_to_column() %>% 
  as_tibble() %>% flextable()

```

-   Рассчитаем процент не NA и не 0 данных по колонкам широкого формата

```{r calculate percentage for each variable}

# Устанавливаем порог процента 
threshold_percent <- 95 
 
# Функция для вычисления процента записей, не равных NA и не равных 0, для каждой колонки 
calculate_percentage <- function(col) { 
  sum(!is.na(col) & col != 0) / length(col) * 100 
} 
 
# Применяем функцию к каждой колонке в датасете 
percentage_non_zero_non_na <- sapply(data_wide[, -1], calculate_percentage) 
 
# Создаем датафрейм с результатами 
result_df_sort <- data.frame( 
  column = names(percentage_non_zero_non_na), 
  percentage = round(100 - percentage_non_zero_non_na, 2) # percentage означает пропущенные или 0 значения
) %>% 
  arrange(desc(percentage))
 
# Отфильтровываем колонки, у которых процент записей менее threshold_percent% 
filtered_columns <- result_df_sort[result_df_sort$percentage < threshold_percent, ]

# Сохраним датасет в excel для дальнейшего анализа
write.xlsx(filtered_columns, 
           file = "data/originals/percentage_by_vars.xlsx")

# Перезапись data_wide с выбором колонок с процентом NA/0 менее threshold_percent 
data_wide <- data_wide %>% 
  select (row.names(filtered_columns), research_ID)

rm (calculate_percentage, result_df_sort)

```

-   Рассчитаем процент не NA и не 0 данных по форматированному `patient_ID`

```{r}
# Устанавливаем порог процента 
threshold_percent <- 95
 
# Рассчитываем процент значений, не являющихся NA и не равных 0, для каждого пациента 
percentage_non_zero_non_na <- rowMeans(!is.na(data_wide) & data_wide != 0, na.rm = TRUE) * 100 
 
# Создаем датафрейм с результатами 
result_df_sort <- data.frame( 
  patient_id = data_wide$patient_ID, 
  percentage = round(100 - percentage_non_zero_non_na, 2) # percentage означает пропущенные или 0 значения
) %>% arrange(desc(percentage))

# Отфильтровываем пациентов, у которых процент значений менее threshold_percent% 
filtered_patients <- result_df_sort[result_df_sort$percentage < threshold_percent, ] 

# Сохраним датасет в excel для дальнейшего анализа 
write.xlsx(filtered_patients,
           file = "data/originals/percentage_by_patient.xlsx") 

# Перезапись data_wide с удалением строк с процентом NA/0 более threshold_percent 
data_wide <- data_wide %>% 
  slice (filtered_patients$patient_id) #при threshold_percent = 95%, изменения data_wide не происходит, так как нет пациентов с процентом NA/0 более 95%

rm (percentage_non_zero_non_na, result_df_sort)

```

-   Сохранение `data_wide` после удаления колонок и строк с процентом NA/0 более threshold_percent

```{r}
data_wide <- data_wide %>% 
  select (patient_ID, any_of (colnames(combined_info)), everything()) %>% 
  arrange(patient_ID)

write_rds(data_wide, 
          file = "data/originals/data_wide.rds")

```

### data_long

-   Перевод `data_wide` в длинный формат (`data_long`), загрузка  `bacterial_functions`, объединение `data_long` и `bacterial_functions`

```{r data_long, warning=FALSE}

# Создание датасета в длинном формате
data_long <- data_wide %>% 
  pivot_longer(ends_with(c("_D", "_P", "_O", "_C", "_F", "_G")),
               names_to = "Taxon", values_to = "Percentage")

# Чтение листов Excel-файла с функциями бактерий и их объединение
path <- "data/raw/Bacterial group functions.xlsx"
taxon <- c ("TaxonName", "Rank")

bac_functions <- read_xlsx (path, 1) %>% 
  full_join(read_xlsx (path, 2), by = taxon) %>%
  full_join(read_xlsx (path, 3), by = taxon) %>%
  full_join(read_xlsx (path, 4), by = taxon) %>% 
  full_join(read_xlsx (path, 5), by = taxon) %>%
  full_join(read_xlsx (path, 6), by = taxon) %>%
  full_join(read_xlsx (path, 7), by = taxon) %>%
  unite("Taxon", TaxonName, Rank, sep = "_") %>% 
  unite ("Habbit", Habbit, Habit_state, sep = "_") %>% 
  mutate (Habbit = sub ("NA_NA", NA, Habbit)) %>%
  pivot_wider (names_from = Habbit, values_from = Habbit) %>% 
  mutate ("NA" = NULL) %>%
  unite ("Neuromediator_destroy", Neuromediator, Destroy, sep = "_") %>% 
  mutate (Neuromediator_destroy = sub ("NA_NA", NA, Neuromediator_destroy)) %>% 
  pivot_wider(names_from = Neuromediator_destroy, values_from = Neuromediator_destroy) %>%
  mutate ("NA" = NULL) %>% 
  pivot_wider (names_from = Vitamin, values_from = Vitamin) %>% 
  mutate ("NA" = NULL) %>%
  unchop(everything()) %>% 
  unique() %>% #удаление повторяющихся строк
  filter (Taxon != "Blautia obeum_S") %>% #для данного таксона противоречивая информация в Продуценты КЦЖК
  mutate (across (
    (3:31), function (x) ifelse (is.na(x), NA, 1))) %>% 
  mutate_all(as.factor)

rm (path, taxon)

#Перезапись data_long с добавлением функций бактерий
data_long <- data_long %>% 
  left_join (bac_functions, by = "Taxon")

#Сохранение data_long.rds
write_rds(data_long, 
          file = "data/originals/data_long.rds",
          compress = "gz") 

```

- Создание отдельных длинных датасетов для каждого таксона

```{r}

G_long <- data_long %>% subset(grepl("_G", Taxon)) 
# %>% select (where (function(x) sum (is.na(x))/ nrow(.) * 100 < threshold_percent))
F_long <- data_long %>% subset(grepl("_F", Taxon))
C_long <- data_long %>% subset(grepl("_C", Taxon))
O_long <- data_long %>% subset(grepl("_O", Taxon))
P_long <- data_long %>% subset(grepl("_P", Taxon))

write_rds(G_long, 
          file = "data/originals/G_long.rds", "gz") 
write_rds(F_long, 
          file = "data/originals/F_long.rds", "gz") 
write_rds(C_long, 
          file = "data/originals/C_long.rds", "gz") 
write_rds(O_long, 
          file = "data/originals/O_long.rds", "gz") 
write_rds(P_long, 
          file = "data/originals/P_long.rds", "gz") 

```

## Факторный анализ

-   Проведем множественное сравнение каждого таксона из `combined_bacteria` с по группе `Health_state` из `combined_info`

```{r}
# Создание нового датасета для сохранения результатов
result_dataset <- data.frame(
  Variable_Name = character(),
  Test_Type = character(),
  P_Value = numeric(),
  Normal_Distribution = character(),
  stringsAsFactors = FALSE
)

alpha = 0.05

# Объединяем датасеты по patient_id 
combined_data <- data_wide %>%
  select(Health_state,
    ends_with(c("_D", "_P", "_O", "_C", "_F", "_G")))

combined_bacteria_clean <- combined_data

# Получаем список переменных из датасета combined_bacteria, исключая "patient_ID"
values_to_exclude <- c("patient_ID", "Seq_date", "Age")
variable_names <- setdiff(names(combined_bacteria_clean), values_to_exclude)

# Проходим по каждой переменной
for (variable in variable_names) {
  # Фильтрация данных (исключаем строки с NA и 0 в текущей переменной)
  filtered_data <- combined_data[!is.na(combined_data[[variable]]) & combined_data[[variable]] != 0, ]
  #print(variable)
  #print(filtered_data)

  # Проверим что датасет filtered_data не пустой и что количество групп сравнения более 1, в нашем случае их 2 :)
  if (nrow(filtered_data) > 0 & length(unique(filtered_data$Health_state)) > 1) {
    
  # Check if there is sufficient variability in the data
  if (length(unique(filtered_data$Health_state)) > 1) {
    # Проверка на нормальность
    shapiro_test_result <- try(shapiro.test(filtered_data[[variable]]), silent = TRUE)
    if (inherits(shapiro_test_result, "try-error")) {
      warning(paste("Skipping Shapiro-Wilk test for variable", variable, "due to an error."))
      next
    }
    p_value_shapiro <- shapiro_test_result$p.value

    # Выбор соответствующего статистического теста
    if (p_value_shapiro > 0.05) {
      # Если нормальное распределение, провести дисперсионный анализ
      model <- aov(filtered_data[[variable]] ~ Health_state, data = filtered_data)
      summary_list <- summary(model)
      test_type <- "ANOVA"
    } else {
      # Если не нормальное распределение, использовать тест Краскела-Уоллиса
      tryCatch({
        model <- kruskal.test(filtered_data[[variable]] ~ Health_state, data = filtered_data)
        test_type <- "Kruskal-Wallis"
      }, error = function(e) {
        warning(paste("Skipping Kruskal-Wallis test for variable", variable, "due to an error:", conditionMessage(e)))
        next
      })
    }

    # Добавление результатов выбранного теста в датасет
    result_dataset <- rbind(result_dataset, 
                            data.frame(Variable_Name = variable,
                                       Test_Type = test_type,
                                       P_Value = ifelse(test_type == "ANOVA", summary_list[[1]]$"Pr(>F)"[1], model$p.value),
                                       Normal_Distribution = ifelse(p_value_shapiro > 0.05, "Yes", "No")))
  } else {
    # If there is no variability, skip the tests
    warning(paste("Skipping tests for variable", variable, "as there is not enough variability in the data."))
  }
  }}

# Добавление столбца с поправкой Бонферрони
result_dataset$Adjusted_P_Value_Bonferroni <- p.adjust(result_dataset$P_Value, method = "bonferroni")

# Добавление столбца с поправкой Холма
result_dataset$Adjusted_P_Value_Holm <- p.adjust(result_dataset$P_Value, method = "holm")

# Добавление столбца с поправкой Бенджамини-Хохберга
result_dataset$Adjusted_P_Value_BH <- p.adjust(result_dataset$P_Value, method = "BH")

result_dataset$test_pass = ifelse(result_dataset$Adjusted_P_Value_Bonferroni < alpha & result_dataset$Adjusted_P_Value_Holm < alpha & result_dataset$Adjusted_P_Value_BH < alpha, "Y", "N")

result_dataset_pass <- result_dataset %>% filter(test_pass == "Y")

# Вывод результатов
print(result_dataset_pass)

```

-   Посмотрим на данные здоровых людей и людей с СРК как на многомерный вектор по всем таксонам и группам

```{r}

d <- dist(combined_bacteria) # euclidean distances between the rows
fit <- cmdscale(d,eig=TRUE, k=2) # k is the number of dim

df_mds <- data.frame(
  x = fit$points[,1],
  y = fit$points[,2]
  )  

df_full <- cbind(df_mds, combined_info) %>% mutate(Health_state_n = case_when(Health_state == "Health"  ~ 0,
                                                                              Health_state == "Disease" ~ 1))

ggplot(df_full, aes(x = x, y = y, color = Health_state)) +
  geom_point() +
  theme_bw() +
  ggtitle("Распределение вектора таксонов в зависимости от группы пациентов")
```

-   Используя метод пермутаций проверим отличаются ли группы в зависимомти от Health_state

```{r permanova}

adonis2(d ~ Health_state_n, data = df_full)

```

## Тест Манна-Уитни для сравнения каждого таксона между больными и здоровыми

-   после округления всех значений **до целого**

```{r}

Wilcox_comparison_round_0 <- data_wide %>% 
  select(Health_state, Archaea, Bacteria,
         ends_with(c("_D", "_P", "_O", "_C", "_F", "_G"))) %>% 
  mutate(across (where (is.numeric), function (x) round (x,0))) %>% 
  summarise_if (is.numeric, function (x) (wilcox.test(x ~ .$Health_state)$p.value)) %>% 
  pivot_longer(everything()) %>% 
  rename (Taxon = name, p_value = value) %>% 
  filter (p_value <= 0.05 ) %>% 
  arrange(p_value) %>% 
  add_column(p_value_holm = p.adjust(.$p_value, "holm")) %>% 
  add_column(p_value_BH = p.adjust(.$p_value, "BH"))

 rbind (
   "Количество значимо различающихся таксонов по p_value" = nrow (Wilcox_comparison_round_0),
 "Количество значимо различающихся таксонов по p_value_holm" = nrow (Wilcox_comparison_round_0 %>% filter (p_value_holm <= 0.05 )),
 "Количество значимо различающихся таксонов по p_value_BH" = nrow (Wilcox_comparison_round_0 %>% filter (p_value_BH <= 0.05 ))
 )
 
```

-   после округления всех значений **до десятых**

```{r}

Wilcox_comparison_round_1 <- data_wide %>% 
  select(Health_state, Archaea, Bacteria,
         ends_with(c("_D", "_P", "_O", "_C", "_F", "_G"))) %>% 
  mutate(across (where (is.numeric), function (x) round (x,1))) %>% 
  summarise_if (is.numeric, function (x) (wilcox.test(x ~ .$Health_state)$p.value)) %>% 
  pivot_longer(everything()) %>% 
  rename (Taxon = name, p_value = value) %>% 
  filter (p_value <= 0.05 ) %>% 
  arrange(p_value) %>% 
  add_column(p_value_holm = p.adjust(.$p_value, "holm")) %>% 
  add_column(p_value_BH = p.adjust(.$p_value, "BH"))

 rbind (
   "Количество значимо различающихся таксонов по p_value" = nrow (Wilcox_comparison_round_1),
 "Количество значимо различающихся таксонов по p_value_holm" = nrow (Wilcox_comparison_round_1 %>% filter (p_value_holm <= 0.05 )),
 "Количество значимо различающихся таксонов по p_value_BH" = nrow (Wilcox_comparison_round_1 %>% filter (p_value_BH <= 0.05 ))
 )
 
```

-   после округления всех значений **до сотых**

```{r}

Wilcox_comparison_round_2 <- data_wide %>% 
  select(Health_state, Archaea, Bacteria,
         ends_with(c("_D", "_P", "_O", "_C", "_F", "_G"))) %>% 
  mutate(across (where (is.numeric), function (x) round (x,2))) %>% 
  summarise_if (is.numeric, function (x) (wilcox.test(x ~ .$Health_state)$p.value)) %>% 
  pivot_longer(everything()) %>% 
  rename (Taxon = name, p_value = value) %>% 
  filter (p_value <= 0.05 ) %>% 
  arrange(p_value) %>% 
  add_column(p_value_holm = p.adjust(.$p_value, "holm")) %>% 
  add_column(p_value_BH = p.adjust(.$p_value, "BH"))

 rbind (
   "Количество значимо различающихся таксонов по p_value" = nrow (Wilcox_comparison_round_2),
 "Количество значимо различающихся таксонов по p_value_holm" = nrow (Wilcox_comparison_round_2 %>% filter (p_value_holm <= 0.05 )),
 "Количество значимо различающихся таксонов по p_value_BH" = nrow (Wilcox_comparison_round_2 %>% filter (p_value_BH <= 0.05 ))
 )
 
```

